臺灣高等法院臺南分院民事判決
111年度上易字第108號
上  訴  人  台灣糖業股份有限公司

法定代理人  陳昭義  
訴訟代理人  凃嘉益律師
被上訴人    黃勁章  

上列當事人間請求返還土地等事件，上訴人對於中華民國111年2
月25日臺灣臺南地方法院第一審判決(110年度訴字第1366號)提
起上訴，本院於111年6月21日言詞辯論終結，判決如下：
    主      文
原判決除確定部分外廢棄。
被上訴人應再給付上訴人新台幣陸萬零貳佰玖拾壹元，及自民國
110年9月1日起，至將原判決附圖即臺南市永康地政事務所110年
12月14日複丈成果圖所示區塊A、B、C部分土地騰空返還之日止
，按日給付上訴人新臺幣玖拾玖元。
第一審(確定部分除外)、第二審訴訟費用由被上訴人負擔。
    事實及理由
一、上訴人主張：坐落臺南市○○區（改制前臺南縣○○市○○○○段00
    000 地號，面積92平方公尺土地（下稱系爭土地）為伊所有
    。兩造於民國104年7月8日簽立土地租賃契約書，約定被上
    訴人自104年1月1日起至108年12月31日止，向伊租用系爭土
    地（下稱系爭租約），租期屆滿後兩造未續約，租賃關係已
    消滅，惟系爭土地上仍有被上訴人所有如臺南市永康地政事
    務所鑑測日期110年12月7日複丈成果圖（下稱原判決附圖）
    所示區塊A之鐵皮屋（面積0.11平方公尺）、編號B之鐵皮遮
    雨棚（面積1.69平方公尺）、編號C之招牌（面積0.21平方
    公尺；以下合稱系爭地上物）占有，自屬無權占有，伊得依
    系爭租約第7條之約定，請求被上訴人每日應按契約第5條之
    租金計算方式，以相當於日租金1倍之金額給付伊不當得利
    。伊尚得請求自109年1月1日起至110年8月31日期間之不當
    得利新臺幣（下同）6萬0,291元，暨自110年9月1日起至騰
    空返還系爭土地之日止按日給付99元。原判決就此部分為伊
    敗訴判決，尚有未洽，爰提起上訴等語。上訴聲明：（一）
    原判決不利於伊部分廢棄。（二）前項廢棄部分，被上訴人
    應再給付伊6萬0,291元，及自110年9月1日起，至將系爭地
    上物騰空返還之日止，按日給付伊99元。（原判決關於命被
    上訴人騰空遷讓系爭土地部分，及給付上訴人1,218元，暨
    自110年9月1日起至將系爭土地騰空返還之日止，按日給付2
    元部分，未據被上訴人聲明不服，不在本院審理範圍）。
二、被上訴人則以：系爭土地北側訴外同段0000-0地號土地（下
    稱0000-0地號土地）為伊所有，系爭地上物為0000-0地號土
    地上未保存登記建物之一部，是伊承租前就存在，伊自104
    年間始取得該等建物之事實上處分權，未曾以之經營事業，
    並無得利，況占用位置極小，伊經上訴人告知後已拆除部分
    。系爭租約租期於108年12月31日屆滿，伊曾至上訴人辦公
    處所表示不要租了，但上訴人拖延不辦理，亦不表明有占用
    情事，近2年後才請求租金，並無理由等語，資為抗辯。答
    辯聲明：上訴駁回。
三、不爭執之事項
(一)系爭土地為上訴人所有。系爭土地北側同段0000-0地號土地
    ，為被上訴人所有。
(二)被上訴人以99年4月2日土地承租申請書，向上訴人申請承租
    系爭土地，並於同日書立切結書2份，內容如原審卷第111 
    至113 頁所示。嗣兩造於99年5 月12日簽訂「台灣糖業股份
    有限公司土地租賃契約書」，由被上訴人向上訴人承租系爭
    土地，約定租賃期間自99年5 月12日起至103 年12月31日。
(三)被上訴人曾於103年11月24日於原法院對訴外人王○○、王○○
    、○○○企業有限公司（下稱○○護等3人）起訴，先位聲明第1
    項請求確認坐落系爭土地及0000-0地號土地上之未保存登記
    建物（門牌號碼臺南市○○區○○○路000號、000號建物；下稱0
    00、000號建物），本件被上訴人有事實上處分權存在，第2
    項係請求王○○等3人應自000、000號建物遷出，並將建物騰
    空交還本件被上訴人；備位聲明第1項係請求王○○等3人應自
    000、000號建物及坐落之系爭土地、0000-0地號土地遷出，
    第2項係請求王○○應將000、000號建物拆除，並將土地騰空
    交還本件被上訴人。經原法院以103年度訴字第1728號事件
    受理，該案各造於104年6月8日成立調解，調解成立內容第
    二項為：王○○等3人於104年6月8日將臺南市永康地政事務所
    104年4月20日土地複丈成果圖所示編號A、B之建物及其他一
    切設備及物品交付本件被上訴人，王○○等3人在上開建物內
    之一切設備及物品均歸本件被上訴人所有。
(四)系爭土地於109 年、110 年之每平方公尺申報地價均為4,00
    0 元。
四、本院之判斷： 
　　上訴人主張依系爭租約之約定，計算給付不當得利。惟為被
    上訴人否認，並以上情置辯。是系爭土地之不當得利金額，
    應以土地面積計算？或應依契約之約定計算？上訴人依契約
    第7條之約定，請求被上訴人再給付6萬0,291元，及自110年
       9月1日起至騰空返還系爭土地之日止，按日再給付99元
    ，有無理由？為本件應審究之爭點，茲分述如下：
(一)按「本契約租期屆滿如未經雙方同意續約，而乙方（即被上
    訴人）仍為租賃物之使用時，每日應按本契約第5條租金計
    算方式並以相當於日租金1倍之金額給付甲方（即上訴人）
    不當得利，且不得主張民法第451條規定之適用及其他異議
    。」有系爭租約第7條可參（原審卷第24頁）。又解釋契約
    ，固須探求當事人立約時之真意，不能拘泥於契約之文字，
    但契約文字業已表示當事人真意，無須別事探求者，即不得
    反捨契約文字而更為曲解（最高法院101年度台上字第79號
    判決參照）。
(二)查上訴人主張系爭土地為其所有，兩造簽訂之系爭租約租賃
    期間已於108年12月31日屆滿，兩造間之租賃契約關係已消
    滅，惟系爭土地上仍有如原判決附圖所示系爭地上物等情，
    業經上訴人提出系爭土地之第二類謄本、系爭租約、地籍圖
    謄本、土地現況圖各1份為證（原審卷第21至31頁），並經
    原審勘驗屬實，有勘驗筆錄1份、現場照片10張及臺南市永
    康地政事務所土地複丈成果圖附卷可參（原審卷第79至95頁
    ）。而系爭地上物，業經原審判決被上訴人應予拆除之部分
    ，未經被上訴人聲明不服而確定。足見被上訴人於系爭租約
    在108年12月31日屆滿後，仍為租賃物之使用，自應依前揭
    約定，每日按契約第5條租金計算方式，並以相當於日租金1
    倍之金額給付上訴人，而此項約定雖提及不當得利之用語，
    惟仍係基於契約之約定所生之請求，並非適用民法不當得利
    之規定而為請求，亦非依實際占用之面積計算不當得利，自
    堪認定。
(三)而依系爭租約第5條租金之計算，每年租金以各筆租賃土地
    依第1條規定之租金計算標準（即依繳租當期申報地價10%計
    算）加總計算（原審卷第23頁）。系爭土地面積92平方公尺
    ，109年、110年之申報地價為4,000元/平方公尺，有土地登
    記謄本可參（原審卷第21頁），其年租金為3萬6,800元(計
    算式：4,000X92X10%=36,800），日租金為101元【計算式：
    36,800÷365=101(小數點後四捨五入）】。自109年1月1日起
    至110年8月31日止，共計609日【計算式：366(109年為閏年
    ，全年共366日）+31+28+31+30+31+30+31+31=609】，計至1
    10年8月31日止，被上訴人共應給付上訴人不當得利6萬1,50
    9元（計算式：101X609=61,509）。故上訴人除原審准許之1
    ,218元及自110年9月1日起，至將原判決附圖所示區塊A、B
    、C部分土地騰空返還之日止，按日給付上訴人2元外，再請
    求給付6萬0,291元(計算式：61,509-1,218=60,291)，及自1
    10年9月1日起，至將原判決附圖所示區塊A、B、C部分土地
    騰空返還之日止，按日給付上訴人99元(計算式：101-2=99)
    ，自屬有據。
五、綜上所述，上訴人依系爭租約之法律關係，除原審判決應給
    付部分外，再請求被上訴人給付6萬0,291元，及自110年9月
    1日起，至將原判決附圖所示區塊A、B、C部分土地騰空返還
    之日止，按日給付上訴人99元，依法自屬有據，應予准許。
    原審就上開部分為其敗訴之判決，尚有未洽，上訴意旨指摘
    原判決此部分不當，求予廢棄，為有理由，爰由本院改判如
    主文第2項所示。
六、本件事證已臻明確，兩造其餘之攻擊或防禦方法及所用之證
    據，均不足以影響本判決之結果，爰不逐一論列，附此敘明
    。
七、據上論結，本件上訴為有理由，依民事訴訟法第450條、第7
    8條，判決如主文。
中　　華　　民　　國　　111 　年　　7 　　月　　12　　日
                  民事第二庭  審判長法  官  吳上康

                                    法  官  林育幟

                                    法  官  黃義成
上為正本係照原本作成。
不得上訴。
中　　華　　民　　國　　111 　年　　7 　　月　　12　　日

                                    書記官   翁倩玉